臺灣臺中地方法院刑事判決　　　　　　　 96年度易字第937號
公　訴　人　臺灣臺中地方法院檢察署檢察官
被　　　告　甲○○
上列被告因違反毒品危害防制條例案件，經檢察官提起公訴（九
十六年度毒偵字第一七六號），本院判決如下：
    主    文
甲○○施用第二級毒品，處有期徒刑拾月。
    犯罪事實
一、甲○○前因妨害自由案件，經本院以九十三年度訴字第二二
    五八號判決判處有期徒刑四月，如易科罰金以銀元三百元折
    算一日確定；又因施用第二級毒品案件，經本院以九十三年
    度易字第二七一八號判決判處有期徒刑六月，如易科罰金以
    銀元三百元折算一日確定；復因施用第一級毒品案件，經本
    院以九十四年度訴字第一二０七號判決判處有期徒刑七月確
    定；後二罪嗣經本院裁定應執行有期徒刑一年確定；再因施
    用第一、二級毒品案件，經本院以九十四年度訴字第三一二
    四號判決分別判處有期徒刑七月及七月，應執行有期徒刑一
    年，由臺灣高等法院臺中分院以九十四年度上訴字第二五０
    六號判決駁回上訴確定。前揭各罪接續執行，於民國九十五
    年十一月十七日假釋出監，應至九十六年十月十四日假釋期
    間始行屆滿，於後述犯罪行為時尚在假釋期內。又因施用毒
    品案件，經觀察、勒戒後，認無繼續施用毒品之傾向，於九
    十二年五月七日觀察、勒戒執行完畢釋放出所。詎其仍不知
    悔改，在前揭觀察、勒戒執行完畢釋放後五年內，復基於施
    用第二級毒品之犯意，於九十五年十二月十三日或往前回溯
    四日內之某時，在不詳處所，以不詳方式，施用第二級毒品
    甲基安非他命一次。嗣於九十五年十二月十三日上午十一時
    五十分許，甲○○因屬受保護管束人而前往臺灣臺中地方法
    院檢察署觀護人室報到，並接受尿液採集檢驗，結果呈甲基
    安非他命陽性反應，始悉上情。
二、案經臺灣臺中地方法院檢察署檢察官自動檢舉偵查起訴。
　　理　　由
一、訊據被告甲○○矢口否認有何施用第二級毒品甲基安非他命
    犯行，辯稱：可能係伊在拜訪朋友時，因朋友在套房內吸食
    甲基安非他命，伊在旁邊不慎吸入二手煙；亦有可能因當時
    牙醫開給伊服用止痛鎮靜劑，所以尿液才會呈現毒品反應；
    伊皆有準時前往觀護人室報到並接受尿液採驗，倘伊真有施
    用甲基安非他命，根本不用按時報到採尿而自曝犯行云云。
    然查：被告於前揭時、地，經採其尿液送驗結果，確呈甲基
    安非他命陽性反應等情，有受保護管束人尿液檢體監管紀錄
    表、詮昕科技股份有限公司出具之濫用藥物尿液檢驗報告各
    一份附卷可稽。而常人如未施用安非他命，其尿水應無甲基
    安非他命反應，倘有施用者，約百分之九十於九十六小時內
    自尿中排出，故推算施用期間最長可能不會超過四日，亦經
    行政院衛生署藥物食品檢驗局八十一年二月八日以（八一）
    藥檢壹字第００一一五六號函詳加闡釋。是被告如未於採尿
    之九十五年十二月十三日或往前回溯四日內施用甲基安非他
    命，當無可能於其尿液中驗得此類毒品之陽性反應。又被告
    與吸食甲基安非他命之友人縱有共處一室情形，然被告自承
    套房空間約有五、六坪大，並非狹小，其與友人彼此間為求
    便於交談、走動，亦無可能緊貼而坐，按理燒烤甲基安非他
    命煙氣早已飛逸四散，其間或有部分煙氣藉由二手煙方式吸
    入被告體內，其量值、濃度應甚稀微，當不足以使其尿液中
    呈現甲基安非他命陽性反應。又甲基安非他命本屬中樞神經
    興奮劑類之管制藥品，其藥效與一般鎮靜劑類藥品所追求之
    安定舒緩效果正好相反，是以被告果真確有接受牙醫治療並
    開給止痛鎮靜劑供其服用，按理亦不致因而使其尿液中殘留
    甲基安非他命之藥物成分。另被告雖有定期接受尿液採驗之
    事實，然其或因主觀上認為吸毒期間距離驗尿時相隔已久，
    或因自認施用甲基安非他命份量有限而心存僥倖，就其最終
    仍遭驗出尿液中確含甲基安非他命之結果均不生影響，自不
    能徒以被告尚在假釋期間並定期接受驗尿乙節，即遽認其絕
    無施用毒品之可能。如若不然，豈非所有接受定期檢驗尿液
    之人皆可以此推翻尿液檢驗結果？另觀被告於九十六年一月
    二日至臺灣臺中地方法院檢察署觀護人室報到採尿結果，亦
    呈甲基安非他命陽性反應，有中山醫學大學附設醫院檢驗科
    藥物檢測中心檢驗報告在卷為憑（與本案不具集合犯之包括
    一罪關係，詳如後述），益徵被告所辯：伊自知必須接受定
    期驗尿，當無可能繼續施用毒品云云顯非實情，不足採信。
    被告徒託空言否認前揭施用甲基安非他命犯行，並以吸入二
    手煙氣及服用止痛鎮靜劑云云為辯，顯屬事後卸責之詞，無
    足為採。而被告前因施用毒品案件，經觀察、勒戒後，認無
    繼續施用毒品之傾向，於九十二年五月七日觀察、勒戒執行
    完畢釋放出所等情，有臺灣高等法院被告前案紀錄表及刑案
    資料查註紀錄表各一份附卷可按。本案事證已臻明確，被告
    犯行洵堪認定。
二、查被告甲○○前因施用毒品案件，經觀察、勒戒執行完畢並
    釋放後，五年內再度施用第二級毒品，核其所為，係犯毒品
    危害防制條例第十條第二項之施用第二級毒品罪。被告為供
    自己施用之目的而持有上開毒品，其於施用前後持有甲基安
    非他命之低度行為，應為施用之高度行為所吸收，不另論罪
    。爰審酌被告前因施用毒品犯行接受觀察、勒戒及入監服刑
    ，竟未能從中記取教訓，深切體認毒品危害己身健康之鉅，
    反而於假釋期間再次趁隙施用甲基安非他命，足見被告自制
    能力嚴重不足，主觀惡性非輕，而有接受相當期間監禁教化
    之必要，以促其及早矯正吸毒惡習；惟念及施用毒品固戕害
    個人健康至鉅，然就他人權益之侵害仍屬有限，及其犯罪目
    的、手段、犯罪後矢口否認犯罪之態度等一切情狀，量處如
    主文所示之刑，以示懲儆。
三、移送併辦意旨（臺灣臺中地方法院檢察署九十六年度毒偵字
    第五九三號）略以：被告甲○○於九十六年一月二日十時二
    十五分許回溯九十六小時內之某時，在不詳地點施用甲基安
    非他命至少一次，因認被告另涉有毒品危害防制條例第十條
    第二項之施用第二級毒品罪嫌，且與本案屬集合犯之一罪關
    係，爰請求併案審理等語。惟施用毒品犯罪雖通常極易成癮
    ，一旦身染毒癮，即有於短時內密集施用之傾向，是就業已
    成癮之施用毒品者而言，如將個別施用行為在刑法上逐一評
    價並分別論處罪刑，恐係無視於該種犯罪類型反覆實施之特
    性，而有使行為人承受過度且顯不相當刑罰之疑慮。就此情
    形將之列入「集合犯」範疇而論以包括一罪，尚稱合理。惟
    行為人雖有施用毒品行為，但由其客觀上所呈現持續犯行之
    強度觀察，並未達於成癮犯常見之密集不間斷特性，而僅為
    零星偶一之施用，難認業已施用毒品成癮而有論以「集合犯
    」之必要，此時仍應回歸一般刑法上行為單、複數之認定而
    予論罪科刑，較稱妥適。經查：被告於本案審理期間，業已
    否認其有任何施用甲基安非他命之犯罪行為，且均辯稱係因
    拜訪友人時吸入二手煙或服用止痛鎮靜劑所致，已如前述。
    則被告既否認吸毒，亦未供述其反覆施用甲基安非他命行為
    之間隔及頻率，單憑其先後二次相隔二十日之採尿送驗結果
    ，核與一般濫用藥物成癮者每星期或每日即施用數次毒品之
    情形迥然有別，難認被告施用毒品行為已屬密集而有成癮犯
    之傾向，揆諸前揭說明，自不得將被告先後二次施用甲基安
    非他命犯行遽認尚有適用「集合犯」之餘地，而應分論併罰
    ，本院已無從併予審理。移送意旨認為被告該部分犯行與本
    案屬於實質上一罪關係，容有未洽，應退由原移案機關再為
    適法之處理，附此敘明。
據上論斷，應依刑事訴訟法第二百九十九條第一項前段，毒品危
害防制條例第十條第二項，判決如主文。
本案經檢察官郭明嵐到庭執行職務。
中　　華　　民　　國　　96　　年　　5 　　月　　14　　日
                  刑事第七庭  審判長法  官  陳如玲
                  　　　　　　　　　法　官  張清洲
                  　　　　　　　　　法　官  高文崇
上正本證明與原本無異。
如不服本判決，應於送達後十日內向本院提出上訴狀（須附繕
本），上訴於台灣高等法院台中分院。
                                    書記官  林淑慧
中　　華　　民　　國　　96　　年　　5　　月　　14　　日
附錄本案論罪科刑法條：
毒品危害防制條例第十條第二項：
施用第二級毒品者，處三年以下有期徒刑。
